【裁判字號】    95,簡上,333
【裁判日期】    950815
【裁判案由】    詐欺
【裁判全文】
臺灣板橋地方法院刑事判決             95年度簡上字第333號
上  訴  人
即  被  告  乙○○
選任辯護人  徐履冰律師
上列上訴人因詐欺案件，不服本院95年度簡字第1752號中華民國
95年3 月31日第一審判決（聲請案號：94年度偵字第1694號），
提起上訴，本院管轄之第二審合議庭判決如下：
    主  文
上訴駁回。
乙○○緩刑年。
    事實及理由
一、上訴人即被告乙○○上訴意旨略以：本件被害人「南州精密
    工業有限公司」（下簡稱「南州公司」），係伊家族經營之
    家族公司，伊係因一時失慮而為本件犯行，且伊家族就本件
    以表明願給被告一次機會，不再追究，且伊無前科，爰請審
    酌給予緩刑自新之機會等語。
二、本案經本院審理結果，認第一審簡易判決認被告乙○○犯刑
    法第339 條第1 項之詐欺取財罪，判處有期徒刑六月，併科
    罰金一萬元，有期徒刑如易科罰金，罰金如易服勞役，均以
    三百元折算一日，認事用法及量刑均無不當，應予維持，並
    引用如附件所示第一審判決書記載之事實、證據及理由。
三、又本件被告行為後，民國94年1 月7 日修正、刪除之刑法第
    33條第5 款（修正提高罰金最低額為新臺幣一千元以上，以
    百元計算之）、第56條（刪除本條連續犯以一罪論之規定）
    、第74條（修正擴大緩刑適用範圍至過失犯，並增訂宣告緩
    刑時得為之必要命令事項及明訂緩刑效力不及於從刑、保安
    處分）、第41條第1 項（將易科罰金折算標準提高為「以新
    臺幣一千元、二千元或三千元折算一日」）、第42條（將原
    第2 項易服勞役折算標準提高為「以新臺幣一千元、二千元
    或三千元折算一日。但勞役期限不得逾一年」，並改列至第
    3 項；將原第3 項配合修正為「罰金總額折算逾一年之日數
    者，以罰金總額與一年之日數比例折算」，並改列至第5 項
    ）等規定，業於95年7 月1 日生效施行，罰金罰鍰提高標準
    條例第2 條原易科罰金提高折算標準金額倍數規定，並於95
    年4 月28日配合修正刪除，同於95年7 月1 日生效施行，是
    經依同法第2 條規定綜合比較新舊法結果，被告本件所犯之
    罪，依修正後之上開規定處斷，並無有利，自仍應適用其行
    為時之舊法即94年1 月7 日修正施行前之刑法上開規定處斷
    。又依修正後刑法第2 條第1 項規定，以適用行為時法為原
    則，惟如裁判時法有利於行為人，則例外的適用裁判時法。
    以往實務見解，認原判決未及比較適用新舊法時，上訴後，
    雖比較結果以舊法有利於行為人，而原判決別無其他撤銷事
    由，仍應由本院以此為由撤銷改判，惟修正後之規定係以適
    用行為時法為原則，因此原判決雖未及比較適用，然上訴本
    院後，經比較新舊法，行為後之法律並非較有利於行為人，
    仍應適用行為時法，則原判決適用行為時法即無不當，自不
    構成撤銷之事由，併此指明。本件訊據上訴人即被告乙○○
    對於原審判決認定之犯罪事實坦承不諱，復有證人呂佩臻、
    柯正浩等證述、南州公司會計帳冊影本附卷可資佐證，被告
    本件詐欺犯行事證明確，原審判決認事用法，經核並無不合
    ，量刑亦屬妥適，被告上訴顯無理由，應予駁回。惟另查被
    告前未曾受有期徒刑以上刑之宣告，有臺灣高等法院被告全
    國前案紀錄表在卷可憑，而其係因困一時失慮，而觸犯刑罰
    ，現已經被害人南州公司不予追究，此有卷附南州公司股東
    會會議紀錄可稽，並經南州公司負責人甲○○到庭陳明，衡
    其經此教訓後，應知所警惕，信無再犯之虞，本院因認原審
    判決所宣告之刑以暫不執行為適當，爰併予宣告緩刑三年，
    以啟自新。
據上論斷，應依刑事訴訟法第455 條之1 第1 項、第3 項、第36
8 條、第373 條，刑法第2 條第1 項前段、修正前之刑法第74條
第1 款，判決如主文。
本案經檢察官靳開聖到庭執行職務
中    華    民    國    95    年    8     月    15    日
                刑事第六庭  審判長法  官  王  屏  夏
                                  法  官  王  偉  光
                                  法  官  彭  全  曄
以上正本證明與原本無異
本件不得上訴
                                  書記官  梁  宜  庭
中    華    民    國    95    年    8     月    15    日
附錄本案論罪科刑法條全文：
中華民國刑法第339條
（普通詐欺罪）
意圖為自己或第三人不法之所有，以詐術使人將本人或第三人之
物交付者，處5 年以下有期徒刑、拘役或科或併科1 千元以下罰
金。
以前項方法得財產上不法之利益或使第三人得之者，亦同。
前二項之未遂犯罰之。
--------------------------------------------------------
附件：
┌────────────────────────────────┐
│臺灣板橋地方法院刑事簡易判決          95年度簡字第1752號        │
│聲  請  人  臺灣板橋地方法院檢察署檢察官                        │
│被      告  乙○○  男  34歲（民國○○年○○月○ 日生）              │
│                    身分證統一編號：Ｚ000000000號                │
│                    住臺北縣樹林市○○街111 巷6 號4 樓          │
│                                                                │
│上列被告因詐欺案件，經檢察官聲請簡易判決處刑（94年度偵字        │
│第1694號），本院判決如下：                                      │
│    主      文                                                  │
│乙○○連續意圖為自己不法之所有，以詐術使人將第三人之物交        │
│付，處有期徒刑陸月，併科罰金壹萬元，有期徒刑如易科罰金，        │
│罰金如易服勞役，均以佰元折算壹日。                            │
│    事實及理由                                                  │
│一、本件犯罪事實及證據均引用檢察官聲請簡易判決處刑書之記        │
│    載（如附件）。                                              │
│二、核被告乙○○所為，係犯刑法第339 條第1 項之詐欺取財罪        │
│    。被告多次犯行，時間緊接、方法相同、觸犯構成要件相同        │
│    之罪名，顯係基於概括之犯意為之，係連續犯，應依刑法第        │
│    56條之規定論以一罪，並依法加重其刑。爰審酌被告貪圖一        │
│    己之私利而為本案犯行之犯罪動機、目的、手段、品行、智        │
│    識程度及所造成之損害、犯罪後坦承犯行，而南州公司之負        │
│    責人亦於檢察官偵查中表示不予追究（見臺灣板橋地方法院        │
│    檢察署94年度偵字第1694號卷第15頁）等一切情狀，量處如        │
│    主文所示之刑，並就所宣告之有期徒刑，諭知如易科罰金之        │
│    折算標準；另就所宣告之罰金刑，諭知如易服勞役之折算標        │
│    準，以資懲儆。                                              │
│三、依刑事訴訟法第449 條第1 項、第454 條，刑法第56條、第        │
│    339 條第1 項、第41條第1 項前段、第42條第2 項，罰金罰        │
│    鍰提高標準條例第1 條前段、第2 條，逕以簡易判決處刑如        │
│    主文。                                                      │
│四、如不服本判決，應於收受送達之翌日起10日內提出上訴狀，        │
│    上訴於本院第二審合議庭。                                    │
│中    華    民    國    95    年    3      月   31    日        │
│                  刑事第十六庭  法  官  陳鴻清                  │
│                                                                │
│以上正本證明與原本無異                                          │
│                                書記官  林蔚然                  │
│中    華    民    國    95    年    4      月    4    日        │
│                                                                │
│附錄本案論罪科刑法條全文：                                      │
│刑法第339 條：                                                  │
│意圖為自己或第三人不法之所有，以詐術使人將本人或第三人之        │
│物交付者，處五年以下有期徒刑、拘役或科或併科一千元以下罰        │
│金。（罰金數額依法已提高為十倍）                                │
│以前項方法得財產上不法之利益或使第三人得之者，亦同。            │
│前二項之未遂犯罰之。                                            │
│                                                                │
│附件：                                                          │
│臺灣板橋地方法院檢察署檢察官聲請簡易判決處刑書                  │
│                                      94年度偵字第1694號        │
│    被      告  乙○○  男  34歲（民國○○年○○月○日生）           │
│                        住臺北縣樹林市○○街111巷6號4樓         │
│                        國民身分證統一編號：Ｚ000000000號        │
│上列被告因詐欺案件，業經偵查終結，認為宜聲請以簡易判決處        │
│刑，茲將犯罪事實及證據並所犯法條分敘如下：                      │
│一、犯罪事實：乙○○係擔任設在臺北縣樹林市○○街252巷11         │
│    弄8號「南州精密工業有限公司」（以下簡稱南州公司）之         │
│    業務員，負責該公司之採購、業務拓展等業務。緣中央研究        │
│    院原子與分子科學研究所研究員莊東榮、行政院同步輻射研        │
│    究中心籌建處研究員柯正浩、羅一中、魏德新、張劍虹，及        │
│    中央研究院天文物理研究所研究員陳明堂、錢志聰、國立中        │
│    興大學（現為臺北大學）獸醫系教師許添桓、國立新竹師範        │
│    學院數理系教師林志明、國立臺灣科技大學化工系教師林析        │
│    右，於民國86年起，多次因教學、研究所需，分別向儀器供        │
│    應商即乙○○之父親甲○○所經營之南州公司採購如附表所        │
│    示之品項，乙○○遂利用此機會，自86年起至90年間，基於        │
│    詐欺之概括犯意，連續多次俟柯正浩等人所屬單位會計審核        │
│    人員核准撥付採購款項與南州公司之際，向不知情之南州公        │
│    司會計人員呂佩臻訛稱要退還柯正浩等人回扣款或墊款，使        │
│    呂佩臻誤信為真而陷於錯誤，多次交付如附表所示數額之現        │
│    金予乙○○，並依循其指示在公司之帳冊中做退款與柯正浩        │
│    等人之不實記錄，依此方式共詐得新台幣 (下同）1,170,99        │
│    3元供己花用。案經法務部調查局臺北市調查處移送臺灣士         │
│    林地方法院檢察署呈請臺灣高等法院檢察署檢察長令轉本署        │
│    偵辦。                                                      │
│二、證   據：                                                   │
│    (一)被告乙○○自白。                                          │
│    (二)證人呂佩臻調查及偵查中證述。                              │
│    (三)證人柯正浩偵查中證述。                                    │
│    (四)卷附南州公司會計帳冊影本。                                │
│三、所犯法條：核被告乙○○所為，係犯339條第1項詐欺取財罪        │
│    嫌。被告多次使南州公司之會計人員呂佩臻陷於錯誤而支付        │
│    金錢，手段相同，顯係基於概括犯意所為，請依連續犯規定        │
│    加重其刑。                                                  │
│四、移送意旨另以：被告乙○○分別與具公務人員身分之莊東榮        │
│    、柯正浩、羅一中、魏德新、張劍虹、陳明堂、錢志聰、許        │
│    添桓、林志明、林析右等人勾串，自86年起，多次利用柯正        │
│    浩等人負責為其所屬單位採購教學、研究或實驗等相關設備        │
│    、儀器之機會，向儀器供應商即乙○○之父親甲○○所經營        │
│    之南州公司採購物品，由南州公司開立柯正浩等人所指定金        │
│    額或較實際採購金額為高之發票，並填具貨品請購單、財產        │
│    增加單等不實文書後，憑以向其所屬單位辦理報銷手續，至        │
│    該等單位相關主管及會計人員不察而核准付款，南州公司於        │
│    取得該等發票款項，於扣除實際貨款及應繳之稅金、手續費        │
│    後，再將餘款1,074,193元退還與柯正浩等人，被告乙○○         │
│    涉有貪瀆罪嫌等語，惟查：被告於偵訊中、調查局詢問時均        │
│    自白供稱：查扣公司帳冊中所載退回柯正浩等人之回扣款項        │
│    ，係伊假借要給付採購承辦人柯正浩等人回扣之理由，指示        │
│    公司會計呂佩臻於帳冊內做不實之登載，並將該等回扣款項        │
│    供己花用，並未實際交付柯正浩等人等語明確，又核與證人        │
│    呂佩臻於偵訊中前開所為證述情節一致，另亦查無柯正浩等        │
│    人與南州公司或被告乙○○間有何資金往來之紀錄，是並無        │
│    足夠積極證據足資證明被告涉有何貪瀆罪嫌，移送意旨容有        │
│    誤會，附此敘明。                                            │
│四、依刑事訴訟法第451條第1項聲請逕以簡易判決處刑。              │
│    此    致                                                    │
│臺灣板橋地方法院                                                │
│中    華    民    國    95    年    3     月    15    日        │
│                                                                │
│                     檢  察  官  丙  ○  ○                     │
│本件正本證明與原本無異                                          │
│中    華    民    國    95    年    3     月    24     日       │
│                     書  記  官  蘇  志  芳                     │
│                                                                │
│本件係依刑事訴訟法簡易程序辦理，法院簡易庭得不傳喚被告、        │
│輔佐人、告訴人、告發人等出庭即以簡易判決處刑；被告、被害        │
│人、告訴人等對告訴乃論案件如以達成民事和解而要撤回告訴或        │
│對非告訴乃論案件認有受傳喚到庭陳述意見之必要時，請即另以        │
│書狀向臺灣板橋地方法院簡易法庭陳述或請求傳訊。                  │
│                                                                │
│附錄本案所犯法條：                                              │
│中華民國刑法第339條第1項                                        │
│意圖為自己或第三人不法之所有，以詐術使人將本人或第三人之        │
│物交付者，處 5 年以下有期徒刑、拘役或科或併科 1 千元以下        │
│罰金。                                                          │
│附表                                                            │
│┌─────┬───────┬───────┬───────┐  │
││ 採購單位 │採購物品      │退款金額（元）│ 訛稱退款對象 │  │
│├─────┼───────┼───────┼───────┤  │
││ 行政院同 │X、Y平移台價組│109,402       │ 柯正浩       │  │
││ 步輻射研 │等            │              │              │  │
││ 究中心   │              │              │              │  │
│├─────┼───────┼───────┼───────┤  │
││ 同上     │修改費等      │317,724       │ 柯正浩       │  │
│├─────┼───────┼───────┼───────┤  │
││ 同上     │法蘭支撐架等  │71,337        │ 柯正浩       │  │
│├─────┼───────┼───────┼───────┤  │
││ 同上     │步進馬達組等  │82,827        │ 柯正浩       │  │
│├─────┼───────┼───────┼───────┤  │
││ 同上     │紅外鏡片調整  │124,000       │ 羅一中       │  │
││          │裝置等        │              │              │  │
│├─────┼───────┼───────┼───────┤  │
││ 中研院天 │聯結器修改    │17,075        │ 陳明堂       │  │
││ 文所     │              │              │              │  │
│├─────┼───────┼───────┼───────┤  │
││ 同上     │金屬零件加工設│15,000        │ 錢志聰       │  │
││          │計            │              │              │  │
│├─────┼───────┼───────┼───────┤  │
││ 國立中興 │廢棄取樣焚化爐│140,000       │ 許添桓       │  │
││ 大學獸醫 │等            │              │              │  │
││ 系       │              │              │              │  │
│├─────┼───────┼───────┼───────┤  │
││ 新竹師範 │樣品腔加工等  │57,828        │ 林志明       │  │
││ 學院電算 │              │              │              │  │
││ 中心     │              │              │              │  │
│├─────┼───────┼───────┼───────┤  │
││ 同上     │樣品腔加工    │57,800        │ 林志明       │  │
│├─────┼───────┼───────┼───────┤  │
││ 臺灣科技 │影像系統光學工│89,000        │ 林析右       │  │
││ 大學化工 │作平台        │              │              │  │
││ 系       │              │              │              │  │
│├─────┼───────┼───────┼───────┤  │
││ 同上     │同上          │89,000        │ 蔡瑞瑩       │  │
││          │              │              │（林析右之妻）│  │
│├─────┴───────┴───────┴───────┤  │
││ 共計詐稱退款金額：1,170,993 元                           │  │
│└─────────────────────────────┘┌┘
│                                                              │
└───────────────────────────────┘


司法院資訊處製作；財團法人民間司法改革基金會備份。
